【裁判字號】    98,交聲,1557
【裁判日期】    980731
【裁判案由】    違反道路交通管理處罰條例聲明異議
【裁判全文】
臺灣桃園地方法院交通事件裁定        98年度交聲字第1557號
原處分機關  交通部公路總局新竹區監理所桃園監理站
異  議  人
即受處分人  甲○○
上列受處分人因違反道路交通管理處罰條例案件，對於交通部公
路總局新竹區監理所桃園監理站中華民國98年6 月11日所為之處
分（原處分案號：桃監裁罰字第裁52-DB0000000號）聲明異議，
本院裁定如下：
    主  文
原處分撤銷。
甲○○汽車駕駛人，駕駛汽車經測試檢定酒精濃度超過規定標準
，吊扣重型機車駕駛執照拾貳個月，並接受道路交通安全講習。
    理  由
一、原處分意旨略以：異議人即受處分人甲○○於民國97年7月7
    日晚間22時51分許，騎乘車牌號碼611-CJL號重型機車，在
    桃園縣桃園市○○○街與泰昌二街口處，為警攔檢查獲，並
    對甲○○施以呼氣酒精濃度檢測，並測得其呼氣酒精濃度達
    每公升0.73毫克，已逾規定不得駕駛車輛之濃度標準，乃依
    法掣單舉發違規，爰依道路交通管理處罰條例第35條第1項
    第1款及違反道路交通管理事件統一裁罰基準表等規定，裁
    處異議人罰鍰45,000元，吊扣駕駛執照12個月，並施以參加
    道路交通安全講習。
二、聲明異議意旨則以：其因開放性肺結核2 期住院治療，因此
    失去工作，在署立桃園醫院住院8 個多月，直到最近才出院
    ，希望法官能體恤減輕其罰金，為此聲明異議，請求撤銷原
    處分等語。
三、經查：
(一)、按94年2 月5 日公布，95年2 月5 日施行之行政罰法第1條
    規定「違反行政法上義務而受罰鍰、沒入或其他種類行政罰
    之處罰時，適用本法。但其他法律有特別規定者，從其規定
    」，足認行政罰法係屬行政罰之基本法，而道路交通管理處
    罰條例本質上係屬行政罰，此由該條例中就交通違規行為所
    定法律效果包括罰鍰、吊銷證照裁罰等行政罰觀之甚明（參
    照行政罰法第1 條、第2 條將罰鍰、吊銷證照處分均定為行
    政罰），是違反道路交通管理處罰條例之裁罰事件，自有行
    政罰法之適用。
(二)、又按行政罰法第26條規定：「一行為同時觸犯刑事法律及違
    反行政法上義務規定者，依刑事法律處罰之。但其行為應處
    以其他種類行政罰或得沒入之物而未經法院宣告沒收者，亦
    得裁處之。前項行為如經不起訴處分或為無罪、免訴、不受
    理、不付審理之裁判確定者，得依違反行政法上義務規定裁
    處之。」，此即所謂一事不二罰之原則。究其立法目的，係
    因一行為同時觸犯刑事法律及違反行政法上義務規定時，由
    於刑罰與行政罰同屬對不法行為之制裁，而刑罰之懲罰作用
    較強，故依刑事法律處罰，即足資警惕時，實無一事二罰再
    處行政罰之必要，且刑事法律處罰，由司法機關依法定程序
    為之，較符正當法律秩序，應予優先適用，職此，因同時觸
    犯刑事法律及違反行政法上義務規定之行為，行政機關得否
    科以與刑罰相類之行政罰處罰，端視該行為之刑事訴追或審
    判程序終局結果而定，在刑事訴追、審判程序尚未終局確定
    前，行政機關自不得逕予裁罰，至於沒入或其他種類行政罰
    ，因兼具維護公共秩序之作用，為達行政目的，行政機關仍
    得併予裁處，又此所稱「其他種類行政罰」，係指違反行政
    法上之義務應受「裁罰性」之「不利處分」而言，依行政罰
    法第2 條規定，應包括剝奪或消滅資格、權利之吊銷證照處
    分在內。
(三)、本件違規事實，除為異議人所不否認外，並有原舉發通知單
    影本1 紙附卷可稽，是本件異議人確有於前揭時、地酒後駕
    車，且吐氣酒精濃度測定值達0.73mg/L而超過規定標準之事
    實，固堪認定。惟異議人同一酒醉駕車之行為，因同時另犯
    刑法第185 條之3 之公共危險罪，業經臺灣桃園地方法院檢
    察署檢察官聲請簡易判決處刑（97年度速偵字第2357號），
    嗣經本院簡易庭以97年度桃交簡字第3176號判決判處罰金
    50, 000 元，如易服勞役以1,000 元折算1 日，經異議人上
    訴，由本院以97年度交簡上字第309 號判決駁回上訴確定，
    此有臺灣高等法院被告前案紀錄表1 份在卷可參，是就異議
    人酒後駕車之同一事實，於刑事責任部分，業已產生實質刑
    罰之效果，又道路交通管理處罰條例第35條所規定之裁處有
    關罰鍰部分，係對於違反交通法規應遵守義務之裁罰，與刑
    事制裁所欲達到保護交通安全之目的相同，二者既為相同之
    目的，且異議人在該案所受刑罰之制裁亦為金錢給付，與原
    處分中之罰鍰處分均屬相同種類之金錢負擔，則處以較重之
    刑事制裁已足，應無重複處罰之必要。
四、綜上所述，原處分機關就受處分人騎乘重型機車經測試檢定
    有酒精濃度超過規定標準之違規事實，據以裁處罰鍰45,000
    元，吊扣重型機車駕駛執照12個月，並施以道路交通安全講
    習，固非無據，惟異議人因該次酒後駕車行為，業經本院判
    處罰金新台幣50,000元，如易服勞役，以新臺幣1,000元折
    算1日確定，則所裁處罰鍰部分，有違行政罰法第26條第1項
    前段之一事不二罰原則，是此部分異議有理由。又交通違規
    係處罰其「行為」，至於吊扣駕駛執照、罰緩、道路交通安
    全講習均屬於處罰之內容。如認有全部或一部違法或不當，
    應撤銷該行為之原處分至明。本件處分確有部分不當，異議
    人雖未於聲明異議狀中對於吊扣重型機車駕駛執照12個月、
    參加道路交通安全講習部分提出異議，惟依前開說明，本院
    自得併為審酌，從而，異議人提起本件聲明異議，為有理由
    ，應由本院將原處分撤銷，自為裁罰如主文第2項所示。
據上論斷，應依道路交通管理處罰條例第24條第1項第2款，道路
交通案件處理辦法第20條前段，裁定如主文。
中    華    民    國    98    年     7    月    31    日
                  交通法庭    法  官  汪曉君
以上正本證明與原本無異。
如不服本裁定，應於裁定送達後5 日內向本院提出抗告狀。
                              書記官  楊晴文
中    華    民    國    98    年     8    月     4    日


司法院資訊處製作；財團法人民間司法改革基金會備份。
